臺灣桃園地方法院民事判決　九十三年度訴字第三五○號
　　原　　　告　甲○○
　　訴訟代理人　鍾萬隆
　　被　　　告　桃園縣龍潭鄉公所
　　法定代理人　黃仁杞
　　訴訟代理人　楊國威
右當事人間請求排除侵害事件，本院判決如左：
    主    文
原告之訴駁回。
訴訟費用由原告負擔。
    事實及理由
一、本件原告起訴主張：坐落桃園縣龍潭鄉○○段大坪小段一四二之十三及一四二及
    二十三地號土地（下稱系爭二筆土地）為原告所有，而系爭二筆土地於民國七十
    八年三月二十八日被不合理的強制徵收，然系爭二筆土地之地價稅由原告繳納至
    九十二年九月，被告於九十二年九月間未經原告同意即將系爭二筆土地所有權移
    轉登記在被告名下，又辦理徵收之過程中均未以書面通知原告到場表示意見，可
    知上開徵收程序並未依法完成，且有諸多瑕疵，被告侵占原告所有之系爭二筆土
    地，爰依所有權人之地位訴請被告將系爭二筆土地（面積合計一百三十四平方公
    尺）返還與原告等情。被告則以：被告僅係將徵收系爭二筆土地作為道路使用之
    用地需求陳報給桃園縣政府，再由桃園縣政府依都市計畫法辦理徵收，故系爭二
    筆土地是否要辦理徵收並非屬於被告之權限，又上開徵收程序均依法進行，被告
    並無侵占原告之土地等語，資為抗辯。
二、按「所有人對於無權占有或侵奪其所有物者，得請求返還之」，民法第七百六十
    七條前段定有明文。從而，依該條得主張無權占有請求返還所有物，係所有人本
    於所有權之權能以排除侵害，故僅所有人得行使之，且該條請求權行使之主體，
    於不動產之場合，係以登記名義上之所有人為原則，此項登記縱有無效之原因或
    錯誤之情事，在未經塗銷或依法更正登記前，仍應以登記名義之人為所有權人。
    次按「公法上之爭議，得依民國八十七年十月二十八日修正公布、於八十九年七
    月一日施行之行政訴訟法（下稱修正行政訴訟法）提起行政訴訟。所稱行政訴訟
    ，指撤銷訴訟、確認訴訟及給付訴訟，此觀同法第二條及第三條之規定自明。而
    民事訴訟乃國家司法機關以解決當事人間之私法爭執為目的，所實行之程序。如
    土地所有權人以政府核准徵收其土地案已失其效力，請求確認土地所有權仍屬於
    己，並排除需用土地機關之侵害，即屬公法上之爭議，應循行政訟爭程序解決，
    而非屬審理私權之普通法院之權限」，此有最高法院九十年度台抗字第一四二號
    裁判意旨可資參照。復按「原告之訴，依其所訴之事實，在法律上顯無理由者，
    法院得不經言詞辯論，逕以判決駁回之」，民事訴訟法第二百四十九條第二項定
    有明文。而「民事訴訟法第二百四十九條第二項所謂原告之訴，依其所訴之事實
    ，在法律上顯無理由者，係指依原告於訴狀內記載之事實觀之，在法律上顯然不
    能獲得勝訴之判決者而言」，最高法院六十二年台上字第八四五號判例亦著有明
    文。
三、經查，系爭土地於七十八年五月四日公告徵收，並於九十二年七月四日辦妥所有
    權移轉登記，其所有權人為桃園縣龍潭鄉，管理者為桃園縣龍潭鄉公所，有原告
    提出系爭二筆土地之土地登記謄本二份及桃園縣政府於九十三年四月二十二日以
    府地權字第○九三○○九三三五二號函覆本院關於系爭二筆土地徵收之相關文件
    資料在卷可稽，且兩造對於系爭二筆土地之徵收補償費業已提存於法院之事實亦
    不爭執，故系爭二筆土地之徵收處分已確定，原告已非屬系爭二筆土地之所有權
    人，並無繼續使用系爭二筆土地之權限，至原告另主張上開徵收程序有諸多違失
    之處，故系爭二筆土地尚未經過合法徵收，原告仍應屬系爭二筆土地之所有權人
    云云，為被告所否認，原告對此並未舉證以實其說，況系爭二筆土地之土地登記
    謄本上登記名義之所有權人及管理權人仍分別為桃園縣龍潭鄉及被告，並未經塗
    銷或依法更正登記為原告所有，則被告本於管理權人之地位，占有使用系爭二筆
    土地，並無不法，揆諸首開規定及說明，原告依民法第七百六十七條規定，請求
    被告返還系爭土地，顯無理由，應予駁回。
四、據上論結，原告之訴為無理由，依民事訴訟法第二百四十九條第二項、第七十八
    條，判決如主文。
中　　　華　　　民　　　國　　九十三　　年　　　六　　　月　　 十七　　 日
                                臺灣桃園地方法院民事第一庭
~B審判長法官　郭琇玲
~B　　　法官　劉雪惠
~B　　　法官　林哲賢
右為正本係照原本作成
如對本判決上訴，須於判決送達後廿日內向本院提出上訴狀
中　　　華　　　民　　　國　　九十三　　年　　　六　　　月　　 十七　　 日
~B法院書記官　陳淑芬
